【裁判字號】    99,交聲,624
【裁判日期】    990630
【裁判案由】    違反道路交通管理處罰條例聲明異議
【裁判全文】
臺灣桃園地方法院交通事件裁定         99年度交聲字第624號
原處分機關  交通部公路總局新竹區監理所桃園監理站
異  議  人
即受處分人  甲○○
上列受處分人甲○○因違反道路交通管理處罰條例案件，對於原
處分機關中華民國99年5 月6 日所為之處分（原處分案號：桃監
裁罰字第裁52-DB0000000號）聲明異議，本院裁定如下：
    主  文
異議駁回。
    理  由
一、原處分意旨略以：本件異議人即受處分人甲○○於民國99年
    3 月23日下午1 時31分許，駕駛車牌號碼081-XR號營業小客
    車，行經桃園縣桃園市○○○街與樹林四街口，為桃園縣政
    府警察局桃園分局警員攔停舉發「酒後駕車，其酒測值為0.
    46mg/l」違反道路交通管理事件，並依道路交通管理處罰條
    例第35條第1 項第1 款規定，以桃警局交字第DB0000000 號
    舉發違反道路交通管理事件通知單當場掣單舉發，原處分機
    關乃於99年5 月6 日，依據道路交通管理處罰條例第35條第
    1 項第1 款及道路交通管理事件統一裁罰基準表之規定，裁
    處受處分人罰鍰新臺幣（下同）34,500元，吊扣駕駛執照12
    個月，並應參加道路交通安全講習等語。
二、聲明異議意旨略以：異議人即受處分人甲○○，於99年3 月
    23日下午1 時31分許，駕駛車牌號碼081-XR號營業小客車，
    行經桃園縣桃園市○○○街與樹林四街口，遭桃園縣政府警
    察局桃園分局警員攔停舉發「酒後駕車，其酒測值為0.46mg
    /l」，並以桃警局交字第DB0000000 號舉發違反道路交通管
    理事件通知單當場掣單舉發，現異議人對於酒後駕車之行為
    深感悔意，除配合參加道安講習，並已繳納罰款，惟異議人
    屬初犯，又迫於家中經濟負擔沈重，為維持生計，懇請裁決
    發還營業小客車駕駛執照或舊有之職業大貨車駕駛執照之處
    分云云。
三、按汽車駕駛人，駕駛汽車經測試檢定酒精濃度超過規定標準
    者，處15,000元以上60,000元以下罰鍰，並當場移置保管其
    車輛及吊扣其駕駛執照1 年，道路交通管理處罰條例第35條
    第1 項第1 款定有明文。又汽車駕駛人，有道路交通管理處
    罰條例第35條第1 項規定之情形者，應接受道路交通安全講
    習，同條例第24條第1 項第2 款亦有明定。
四、經查：
（一）本件異議人於99年3 月23日下午1 時31分許，駕駛車牌號
      碼081-XR號營業小客車，行經桃園縣桃園市○○○街與樹
      林四街口，為警攔檢查獲，並經測試其呼氣酒精濃度已達
      每公升0.46毫克，原處分機關乃以駕駛人酒精濃度超過規
      定標準（每公升0.4-0.55毫克）為由，依道路交通管理處
      罰條例第35條第1 項第1 款之規定，裁處異議人罰鍰34,5
      00元，及吊扣汽車駕駛執照12個月並施以道安講習之事實
      ，有桃園縣政府警察局99年3 月23日桃警局交字第DB0000
      000 號舉發違反道路交通管理事件通知單、交通部公路總
      局新竹區監理所桃園監理站99年5 月6 日桃監裁罰字第裁
      52-DB0000000號違反道路交通管理事件裁決書各1 紙附卷
      可稽。
（二）按道路交通管理處罰條例第68條業於94年12月14日修正，
      並自95年3 月1 日施行，修正前之道路交通管理處罰條例
      第68條規定：「汽車駕駛人，因違反本條例及道路交通安
      全規則之規定，受吊扣或吊銷駕駛執照處分時，吊扣或吊
      銷其持有各級車類之駕駛執照」，而修正後為：「汽車駕
      駛人，因違反本條例及道路交通安全規則之規定，受吊銷
      駕駛執照處分時，吊銷其持有各級車類之駕駛執照」，即
      將原條文中之「吊扣或」三字刪除，修正理由認為原條文
      「汽車駕駛人，因違反本條例及道路交通安全規則之規定
      ，受吊扣或吊銷駕駛執照處分時，受吊扣或吊銷其持有各
      級車類之駕駛執照」將違法或違規駕駛人所持有各級車類
      之駕駛執照一併吊扣或吊銷，失之過酷，對於人民工作與
      生活影響過鉅，有違比例原則，經立法委員與交通部協商
      後，乃將其中「受吊扣處分者，吊扣其持有各級車類之駕
      駛執照」部分之規定刪除。顯見立法者之真意，在於汽車
      駕駛人因違反道路交通管理處罰條例及道路交通安全規則
      之規定，受「吊銷駕照」處分者，仍維持一併吊銷其持有
      各級車類之駕駛執照，至於受「吊扣」駕駛執照處分時，
      僅能「吊扣」違規當時所駕駛車輛之駕駛執照，不能再擴
      大適用而「吊扣」其持有各級車類之駕駛執照，至為顯明
      。是駕駛人違反道路交通管理處罰條例第35條第1 項第1
      款之規定而受吊扣駕駛執照處分時，依修正後同法第68條
      規定並參照其修正意旨，應僅得吊扣違規或違法當時駕駛
      車類之駕駛執照。（臺灣高等法院暨所屬法院97年法律座
      談會刑事類提案第40號討論暨審查意見同此意旨）。
（三）查本件異議人於99年3 月23日酒後駕車違規時，上開新修
      正之道路交通管理處罰條例第68條業已生效施行，自應適
      用修正後之規定，而異議人於違規當時係駕駛營業小客車
      ，有上開舉發違反道路交通管理事件通知單附卷可憑，則
      揆諸前開說明，修正後道路交通管理處罰條例第68條之規
      定，既將「吊扣」等字刪除，駕駛人受吊扣駕駛執照處分
      時，原處分機關應就行為人所應吊扣之駕駛執照種類予以
      限定，始符合依法行政原則。再依道路交通安全規則第61
      條第1 項第2 款之規定，汽車駕駛人取得高一級車類之駕
      駛資格者，應換發駕駛執照，並得駕駛低一級之車輛，是
      以道路交通主管機關對於汽車駕駛執照之管理，係採取一
      照原則。查本件異議人雖於78年3 月18日取得較高級之職
      業大貨車駕駛執照，嗣因工作需要，而於93年1 月19日將
      駕駛執照換發為職業小客車駕駛執照，此有桃園監理站汽
      車駕駛人螢幕列印畫面、汽車駕駛人經歷證明書各1 份在
      卷可憑，是異議人現實上領有者應為營業小客車駕駛執照
      。從而，異議人駕駛營業小客車，經攔檢測試其酒精濃度
      超過法定標準，而違反道路交通管理處罰條例第35條第1
      項第1 款之規定等情，業如前述，則其應受之處分乃限制
      其駕駛營業小客車之權利，原處分機關依法吊扣異議人違
      規當時駕駛車類之駕駛執照，即營業小客車之駕駛執照12
      個月之處分，自屬於法有據。
五、綜上所述，異議人於前揭時、地，駕駛車牌號碼081-XR號營
    業小客車，因酒後駕車，經測試酒精濃度超過規定標準之違
    規行為，原處分機關依道路交通管理處罰條例第35條第1 項
    第1 款、第24條及違反道路交通管理事件統一裁罰基準表之
    規定，裁處受處分人34,500元罰鍰，吊扣駕駛執照12個月，
    並應參加道路交通安全講習之處分，核無違誤或不當，本件
    異議人之異議為無理由，應予駁回。
六、據上論斷，應依道路交通案件處理辦法第19條，裁定如主文
    。
中    華    民    國    99    年    6     月    30    日
                  交通法庭  法  官  張詠晶
以上正本證明與原本無異。
如不服本裁定，應於裁定送達後5 日內，向本院提出抗告狀（應
附繕本）。
                            書記官  王峻宏
中    華    民    國    99    年    7     月    6     日

司法院資訊處製作；財團法人民間司法改革基金會備份。
